【裁判字號】    95,家訴,112
【裁判日期】    951207
【裁判案由】    給付扶養費
【裁判全文】
臺灣高雄地方法院民事判決             95年度家訴字第112號
原      告    乙○○○
被      告    甲○○
上列當事人間請求給付扶養費事件，本院於民國95年11月23日言
詞辯論終結，判決如下：
    主      文
被告應自民國九十五年八月一日起，按月給付原告新臺幣仟元
。
訴訟費用由被告負擔。
本判決第一項，已到期之扶養費被告應給付原告新臺幣壹萬貳仟
元部分及各該給付期限屆至時，得假執行。
    事 實 及 理 由
一、原告起訴主張：原告現年81歲，與丈夫（已歿）育有六名子
    女（二女、四男），因丈夫早逝，故六名子女均由原告含辛
    茹苦養育成人，現均已成家立業，而四個兒子每月均各給付
    原告新臺幣（下同）3,000 元扶養費。詎自民國94年8 月份
    起，長子即被告甲○○停止支付原告扶養費，經原告多次請
    求被告仍拒絕給付；又68年間被告曾向原告借錢購屋、73年
    間被告出車禍原告亦為此支出費用甚多，嗣後被告又向原告
    借錢，被告卻仍不知感恩。按直系血親相互間互負扶養義務
    ，又直系血親為負扶養義務人優先扶養者，爰依民法第1114
    條及第1116條規定請求被告給付扶養費。並聲明：求為判決
    如主文所示等語。
二、被告對於原告主張之事實不爭執，惟以：94年間原告因借錢
    未果，遂藉法律行陷害之行為，誣告伊傷害罪，至此兩造間
    親情不再，被告不願再給付原告扶養費用；且被告購屋的費
    用，是被告妻子以黃金向原告換取金錢，並非如原告所述借
    予被告等語置辯。並聲明：求為判決駁回原告之訴。
三、經查，本件原告主張其為被告林甲○○之生母，及原告現已
    近八十歲（民國15年12月26日生），不能維持生活等情，有
    戶籍資料2 份、稅務電子閘門財產所得調件明細表在卷為證
    ，被告對於二造係母子關係一節不爭執，堪信被告對原告確
    負有扶養之義務，並無疑義。
四、至於原告是否達不能維持生活及扶養之程度如何，茲敘述本
    院得心證之理由如下：
  (一)按「直系血親相互間互負扶養之義務」，「受扶養權利者，
    以不能維持生活而無謀生能力者為限。前項無謀生能力之限
    制，於直系血親尊親屬不適用之」，「因負擔扶養義務而不
    能維持自己生活者，免除其義務。但受扶養權利者為直系血
    親尊親屬或配偶時，減輕其義務」，民法第1114條第1 款、
    第1117條、第1118條分別定有明文。是扶養權利人如係年邁
    之父母時，扶養義務人即子女縱因不能維持自己之生活，依
    法僅可減輕其義務，而不得全予免除，蓋此時之扶養，為生
    活保持之義務。經查原告於91、92、93年度均無所得，94年
    有利息所得3789元，有稅務電子閘門財產所得調件明細表三
    份附在本院依職權調閱94年度家救字第66號卷可憑。又原告
    已進80歲，本院審酌原告年邁、無工作能力，又無其他積蓄
    或收入，全靠子女每月給付扶養費度日，已達不能維持生活
    一節，洵堪認定。
  (二)被告為原告之子女，有戶籍謄本在卷可資佐證，依前開民法
    第1114條第1 款之規定，原告請求被告給付扶養費，自屬有
    據。按「扶養之程度，應按受扶養權利者之需要，與負扶養
    義務者之經濟能力及身分定之」；「負扶養義務者有數人，
    而其親等同一時，應各依其經濟能力分擔義務」；「因負擔
    扶養義務而不能維持自己生活者，免除其義務。但受扶養權
    利者為直系血親尊親屬或配偶時，減輕其義務」，民法第11
    19條、第1115條第3 項、第1118條分別定有明文。查被告92
    年利息所得72895 元，93年利息所得92942 元，94年利息所
    得56224 元，而92年、93年、94年名下房屋、土地等不動產
    總值高達00000000元等情，有本院依職權調閱稅務電子閘門
    財產所得調件明細表在卷足憑。
  (三)次查94年度國人平均每戶人數為三‧四二人，每年消費支出
    七十萬一千零七十六元，依此計算每人每年消費支出為二十
    萬四千九百九十三元，即每人每月消費支出為一萬七千零八
    十三元，此有行政院主計處所編印之「九十四年台灣地區家
    庭收支調查報告－平均每戶可支配所得表」影本在卷可憑，
    另九十四年度綜合所得稅扶養年滿七十歲之直系尊親屬免稅
    額為十一萬一千元，再參以目前社會水準、原告已近八十歲
    ，所需支出之醫療、照顧費用均較高等情，爰酌定原告每月
    所需之扶養費為二萬元，應由原告之扶養義務人平均負擔。
    是被告辯稱自94年5 月間因原告誣陷傷害及遺棄罪後親情不
    再而拒絕按月給付扶養費，因扶養義務與被告所辯稱之情節
    依我國民法並無同時履行抗辯之問題，是被告所辯不足採信
    。又查原告之扶養義務人除被告一人外，並有其他扶養義務
    五人，應由被告及其他扶養義務人共同負擔扶養費，從而，
    原告請求被告每月應給付扶養費3000元為有理由，應予准許
    。
五、按命履行扶養費義務之判決，應依職權宣告假執行，但以起
    訴前最近六個月份及訴訟中履行期已到期者為限，民事訴訟
    法第389 條第1 項第2 款定有明文，本件被告應給付原告之
    扶養費，自九十五年八月一日起至九十五年十二月七日本件
    宣判日止，已到期四個月之扶養費合計應給付一萬二千元（
    即3000×4 ＝12000） 部分，應依職權宣告假執行。爰就原
    告請求給付扶養費其中於訴訟中履行期已屆期部分之扶養費
    ，依上開規定，職權宣告假執行。
六、據上論結：本件原告之訴為有理由，爰依民事訴訟法第78條
    、第389 條第1 項第2 款，判決如主文。
中    華    民    國    95    年    12    月    7     日
                          臺灣高雄地方法院家事法庭
                            法  官  何清富
以上正本係照原本作成
如對本判決上訴，須於判決送達後20日內向本院提出上訴狀
中    華    民    國    95    年    12    月    7     日
                            書記官  鄭翠蘭


司法院資訊處製作；財團法人民間司法改革基金會備份。
